【裁判字號】    95,交聲,1169
【裁判日期】    950831
【裁判案由】    交管條例聲異
【裁判全文】
臺灣板橋地方法院交通事件裁定        95年度交聲字第1169號
原處分機關  交通部公路總局臺北區監理所蘆洲監理站
異  議  人
即受處分人  甲○○
上列異議人即受處分人因違反道路交通管理處罰條例案件，對於
交通部公路總局臺北區監理所蘆洲監理站於民國95年6 月9 日以
北監蘆字第46-CO0000000號所為之處分（原舉發案號：臺北縣政
府警察局北縣警交字第CO0000000 號），聲明異議，本院裁定如
下：
    主  文
原處分撤銷。
甲○○不罰。
    理  由
一、原處分機關意旨略以：異議人即受處分人甲○○於民國九十
    五年四月二十三日，駕駛其所有之車號ＧＩＸ－６７５號重
    型機車，行經臺北縣金山鄉○○路與外環路附近時，因擅自
    變更排氣管原規格設備致影響行車安全違規，為臺北縣政府
    警察局金山分局交通分隊員警當場舉發，遂依道路交通管理
    處罰條例第十六條第一項第二款之規定，裁處罰鍰新臺幣（
    下同）九百元。
二、異議人則以：依道路交通管理處罰條例第十六條第一項第二
    款之規定，僅限於排氣管設備不齊全或損壞不予修復二種情
    形，始有處罰，變更排氣管之行為並不包含在內，況警察並
    非熟諳車輛結構設計之專業人員，亦不應逕予認定變更排氣
    管有何影響情車安全之情事，為此聲明異議等語。
三、按燈光、雨刮、喇叭、照後鏡、排氣管、消音器設備不全或
    損壞不予修復者，或其他設備擅自增、減、變更原有規格致
    影響行車安全者，處九百元以上一千八百元以下罰鍰，異議
    人行為時及原處分機關裁處時有效之道路交通管理處罰條例
    第十六條第一項第二款定有明文。上開規定係並列「燈光、
    雨刮、喇叭、排氣管、消音器」及「其他設備」，可知「排
    氣管」非屬該條所稱之「其他設備」範疇，故對排氣管部分
    之處罰，僅限於「設備不全」或「損壞不予修復」二種情形
    ，而不及於「變更排氣管原有規格致影響行車安全」，此雖
    不無立法疏漏之嫌，惟在法律依法定程序修正前，法院尚不
    得自行擴張適用範圍（嗣上開規定於九十五年七月一日修正
    施行為「除頭燈外之燈光、雨刮、喇叭、照後鏡、排氣管、
    消音器設備不全或損壞不予修復，或擅自增、減、變更原有
    規格致影響行車安全」，惟依最高行政法院七十二年判字第
    一六五一號判例所揭示之「實體從舊」原則，本院仍應適用
    原處分機關裁處時之法令，作為判斷異議人行為是否違法之
    標準，併此指明）。
四、經查：異議人所有之車號ＧＩＸ－６７５號重型機車其排氣
    管有所變更，並非原有規格乙節，為異議人自承不諱，並據
    證人即舉發員警乙○○於本院訊問時證述明確，復有車號查
    詢重型機車車籍資料一份附卷可稽，堪予認定。惟被告既係
    變更排氣管，即與排氣管「設備不全」或「損壞不予修復」
    之要件均不相符。又排氣管變更原有規格致影響行車安全之
    情形，並非原處分機關裁決時之道路交通管理處罰條例第十
    六條第一項第二款之處罰範疇，業如前述，況證人乙○○復
    證稱：「（你如何認定異議人改裝排氣管有影響行車安全的
    情形？）我沒有認定他變更設備會影響行車安全，我舉發單
    上也只有寫說他是變更排氣管。」等語綦詳，足認異議人辯
    稱：伊認為當時並沒有依據可以處罰變更排氣管之行為等語
    ，乃屬有據。原處分機關未予詳查，即逕認異議人所有之機
    車有變更排氣管原有規格致影響行車安全之違規，並據此裁
    罰，容有未洽。故本件異議為有理由，原處分應予撤銷，另
    諭知異議人不罰，以期適法。
據上論斷，應依道路交通管理處罰條例第八十七條第二項，道路
交通案件處理辦法第二十條前段，裁定如主文。
中    華    民    國    95    年    8     月    31    日
                  交通法庭  法  官  劉元斐
上列正本證明與原本無異。
原處分機關如不服本裁定，應於裁定送達後五日內向本院提出抗
告狀。
                            書記官  郭玉芬
中    華    民    國    95    年    8     月    31    日


司法院資訊處製作；財團法人民間司法改革基金會備份。
